【裁判字號】    99,易,70
【裁判日期】    990331
【裁判案由】    竊盜
【裁判全文】
              臺灣士林地方法院刑事判決
公  訴  人  臺灣士林地方法院檢察署檢察官
被      告  乙○○
上列被告因竊盜案件，經檢察官提起公訴（99年度偵字第3817號
），本院判決如下：
    主  文
乙○○竊盜，累犯，處有期徒刑肆月，如易科罰金，以新臺幣壹
仟元折算壹日。
    事  實
一、乙○○前因竊盜案件，經本院以95年度士簡字第41號判處有
    期徒刑5 月確定，於民國96年5 月11日縮刑期滿執行完畢。
    詎仍不知悔改，意圖為自己不法之所有，於99年3 月3 日晚
    間11時40分許，在臺北市○○區○○路28號由甲○○經營之
    全家便利超商內，徒手竊取陳列在架上之金門高梁酒1 瓶（
    價值新臺幣300 元），得手後藏於所穿之夾克內，步出便利
    超商大門之際，為店長甲○○發現，當場報警查獲。
二、案經甲○○訴由臺北市政府警察局大同分局報告臺灣士林地
    方法院檢察署檢察官偵查起訴。
    理  由
一、按被告以外之人於審判外之陳述，經當事人於審判程序同意
    作為證據，法院審酌該言詞陳述或書面陳述作成時之情況，
    認為適當者，亦得為證據；當事人、代理人或辯護人於法院
    調查證據時，知有上開刑事訴訟法第159 條第1 項不得為證
    據之情形，而未於言詞辯論終結前聲明異議者，視為有前項
    之同意，刑事訴訟法第159 條之5 定有明文。查本判決以下
    引用之告訴人甲○○於警詢時之陳述（見99年度偵字第3817
    號卷〈下稱偵查卷〉第13、14頁），雖為被告以外之人於審
    判外之陳述，然被告對於該陳述並無意見，本院審酌該陳述
    做成時之情況亦屬適當，依上開規定，得作為證據。次按除
    顯有不可信之情況外，公務員職務上製作之紀錄文書、證明
    文書，亦得為證據，刑事訴訟法第159 條之4 第1 款定有明
    文。本判決以下引用之臺北市政府警察局大同分局製作之扣
    押物品目錄表及贓物認領保管單（見偵查卷第18、28頁），
    均係該分局員警職務上製作之紀錄文書，且查無顯不可信之
    情況，自具有證據能力。又按刑事訴訟法第164 條第2 項所
    規定「證物如係文書」之「文書」，與同法第159 條第1 項
    所規定「被告以外之人於審判外之書面陳述」之「書面陳述
    」，係屬不同之證據資料。前者屬於「證物」之範圍，祇要
    可為證據之文書，依法踐行調查證據之程序（提示或告以要
    旨），即具有證據能力；後者則屬於「傳聞證據」之範圍，
    除法律有規定者外，不得作為證據，兩者迥然不同，有最高
    法院95年度台上字第3261號判決意旨可以參照。本判決以下
    引用之現場照片2 幀及監視器錄影之翻拍照片4 幀（見偵查
    卷第24、30、31頁），均屬文書證據，既經本院依法行證據
    調查程序，依上開說明，亦有證據能力。
二、訊據被告乙○○對於上開事實均坦承不諱（見本院卷第26頁
    ），核與告訴人甲○○於警詢中之指訴相符，並有扣押物品
    目錄表、贓物認領保管單各1 紙、現場照片2 幀及監視器錄
    影之翻拍照片4 幀附卷可稽，均足佐被告前開出於任意性之
    自白與事實相符，得採為認定事實之證據。本件事證明確，
    被告犯行已堪認定，應依法論科。
三、按竊盜罪既遂與未遂之區別，應以所竊之物已否移入自己權
    力支配之下為標準。若已將他人財物移歸自己所持，即應成
    立竊盜既遂罪（最高法院17年上字第509 號判例要旨參照）
    。經查，本件被告係將他人陳列在架上之金門高梁酒1 瓶取
    下後藏於所穿之夾克內，亦即已將該金門高梁酒置於自己權
    力支配之下，依前開判例意旨，其竊盜行為即屬既遂，尚不
    因其未走出便利超商大門而論以未遂。
四、核被告所為，係犯刑法第320 條第1 項竊盜罪。又被告有如
    事實欄所載之犯罪科刑執行紀錄，甫於於96年5 月11日縮刑
    期滿執行完畢，有臺灣高等法院被告前案紀錄表在卷可稽（
    見本院卷第8 頁），於5 年內故意再犯本件有期徒刑以上之
    罪，為累犯，依刑法第47條第1 項規定加重其刑。爰審酌被
    告前有多次竊盜前科，經法院判決拘役、罰金確定，甫於99
    年1 月30日因罰金易服勞役執行完畢出監，有上開前案紀錄
    表在卷可參，仍不知悔改，不思以己力賺取金錢，於99年3
    月3 日復犯本件竊盜犯行，雖係以徒手方式竊取財物，手段
    尚屬平和，竊得財物價值非鉅，惟所生危害仍不輕，以及犯
    罪後坦承犯行之態度等一切情狀，量處如主文所示之刑，並
    諭知易科罰金之折算標準。
五、按保安處分係針對受處分人將來之危險性所為之處置，以達
    教化、治療之目的，為刑罰之補充制度。我國現行刑法採刑
    罰與保安處分雙軌制，係在維持行為責任之刑罰原則下，為
    協助行為人再社會化之功能，以及改善行為人潛在之危險性
    格，期能達成根治犯罪原因、預防犯罪之特別目的。是保安
    處分中之強制工作，旨在對嚴重職業性犯罪及欠缺正確工作
    觀念或無正常工作因而犯罪者，強制其從事勞動，學習一技
    之長及正確之謀生觀念，使其日後重返社會，能適應社會生
    活。又竊盜犯贓物犯保安處分條例第3 條第1 項規定：18歲
    以上之「竊盜犯」、贓物犯，有犯罪之習慣者，得於刑之執
    行前，令入勞動場所強制工作。另刑法第90條第1 項亦規定
    ：有犯罪之習慣或因遊蕩或懶惰成習而犯罪者，得於刑之執
    行完畢或赦免後，令入勞動場所，強制工作。即均係本於保
    安處分應受比例原則之規範，使保安處分之宣告，與行為人
    所為行為之嚴重性、行為人所表現之危險性及對於行為人未
    來行為之期待性相當之意旨而制定，而由法院視行為人之危
    險性格，決定應否令入勞動處所強制工作，以達預防之目的
    （最高法院95年度台上字第4615號判決參照）。查被告雖前
    有多次竊盜前科，惟其前次犯竊盜犯行係於98年2 月26日，
    有本院98年度湖簡字第164 號判決書1 份在卷可考（見本院
    99年度聲羈字第89號卷第31至33頁），被告於99年3 月3 日
    再犯本件竊盜案件，兩次犯罪時間相距超過1 年，難認被告
    有犯罪之習慣或者因遊蕩或懶惰成習而犯罪。另念及被告犯
    罪後旋為警查獲，所竊取財物價值非鉅，手段尚稱和平，於
    案發後自始坦承犯行，未逃避刑事追訴及審判之程序。因此
    ，公訴人聲請本院依刑法第90條第1 項規定，對被告諭知於
    刑之執行前令入勞動場所強制工作，本院審酌上情，認為對
    被告量處以如主文所示之刑，應已達懲治之效，尚毋併宣告
    於刑之執行前令入勞動場所強制工作之必要，併此敘明。
據上論結，應依刑事訴訟法第284 條之1 、第299 條第1 項前段
，刑法第320 條第1 項、第47條第1 項、第41條第1 項前段、刑
法施行法第1 條之1 ，判決如主文。
本案經檢察官張紜瑋到庭執行職務。
中    華    民    國    99    年    3     月    31    日
                  刑事第四庭法  官  林政佑
以上正本證明與原本無異。
如不服本判決應於收受判決後10日內向本院提出上訴書狀，並應
應敘述具體理由。其未敘述上訴理由者，應於上訴期間屆滿後20
日內向本院補提理由書（均須按他造當事人之人數附繕本）「切
勿逕送上級法院」。
                            書記官  蔡昀潔
中    華    民    國    99    年    3     月    31    日
附錄本案論罪科刑法條
中華民國刑法第320條
（普通竊盜罪、竊佔罪）
意圖為自己或第三人不法之所有，而竊取他人之動產者，為竊盜
罪，處5 年以下有期徒刑、拘役或5 百元以下罰金。
意圖為自己或第三人不法之利益，而竊佔他人之不動產者，依前
項之規定處斷。
前二項之未遂犯罰之。

司法院資訊處製作；財團法人民間司法改革基金會備份。
